臺灣高等法院刑事判決
上　訴　人
即　被　告　甲○○
選任辯護人　陳淑芬律師
上列上訴人因公共危險等案件，不服臺灣臺北地方法院96年交訴
字第24號，中華民國96年4月25日第一審判決（起訴案號：臺灣
臺北地方法院檢察署95年偵字第22409號），提起上訴，本院判
決如下：
    主  文
原判決撤銷。
甲○○因過失傷害人，處拘役貳拾日，如易科罰金，以新臺幣壹
仟元折算壹日，減為拘役壹拾日，如易科罰金，以新臺幣壹仟元
折算壹日；又駕駛動力交通工具肇事，致人受傷而逃逸，處有期
徒刑捌月，減為有期徒刑肆月，如易科罰金，以新臺幣壹仟元折
算壹日。
    事  實
一、甲○○於民國（下同）95年8月6日下午，駕駛車牌號碼G6-9
    688號白色自用小客車，沿臺北市市○○道由西往東方向行
    駛，同日下午1時30分許，行經市○○道與中山北路路口時
    ，前方適有乙○○騎乘車牌號碼DYZ-712號輕型機車後座附
    載丙○○同向直行，甲○○本應注意車前狀況，隨時採取必
    要之安全措施，而依當時日間自然光線、市區○○道路路面
    、無缺陷、無障礙物、視距良好等情形，並無不能注意之情
    況，竟疏未注意，其自用小客車前車頭不慎撞及乙○○所騎
    乘搭載丙○○之前開機車右後側，致乙○○及丙○○人車倒
    地，乙○○受有左肩2×1公分、左手肘2×2公分、1×3公分
    擦傷、左大腿6×3.5公分瘀傷、左膝1×1公分擦傷、左眼角
    0. 5×0.5公分瘀傷、左髖骨6×5公分瘀傷、頭部外傷之傷
    害，丙○○則受有臉部擦傷、左下眼皮撕裂傷、頸部擦傷，
    左腳撕裂傷二處各1公分及2公分，及左跟骨骨折之傷害，甲○○於肇事後未下車察看及對乙○○及丙○○施予必要之救
    護措施，基於肇事逃逸之故意，逕自駕車逃離事故現場，經
    目睹肇事經過之路人記下車號，始為警循線查獲。
二、案經乙○○及丙○○告訴，由臺北市政府警察局中正第一分
    局報請臺灣臺北地方法院檢察署檢察官偵查起訴。
    理  由
壹、證據能力方面：
一、按被告以外之人於偵查中向檢察官所為之陳述，除顯有不可
    信之情況者外，得為證據，刑事訴訟法第159條之1第2項定
    有明文。目擊證人吳娟儀於偵查中之證詞，經具結在卷，有
    結文附卷可稽（見偵字第22409號卷第40頁），足資擔保應
    無設詞誣陷被告之疑，且被告甲○○及辯護人於審判程序對
    於其證詞之證據能力並未爭執，復無顯不可信之情況，揆諸
    前揭規定，其於偵查中所為之證述自有證據能力。
二、次按被告以外之人於審判外之言詞或書面陳述，除法律有規
    定者外，不得作為證據，刑事訴訟法第159條第1項固有明文
    ；惟被告以外之人於審判外之陳述，雖不符刑事訴訟法第15
    9條之1至第159條之4之規定，而經當事人於審判程序同意作
    為證據，法院審酌該言詞陳述或書面陳述作成時之情況，認
    為適當者，亦得為證據。當事人、辯護人於法院調查證據時
    ，知有第159條第1項不得為證據之情形，而未於言詞辯論終
    結前聲明異議者，視為有前項之同意，同法第159條之5亦有
    明文。被告甲○○及其辯護人對於道路交通事故現場圖、臺
    北市政府警察局中正第一分局交通分隊道路事故補充資料表
    、道路交通事故調查報告表(一)、(二)，及國立臺灣大學醫學院
    附設醫院（下稱臺大醫院）所出具之診斷證明書二紙，並未
    於言詞辯論終結前就該等證據聲明異議，且上開文書，乃警
    員到場處理本件交通事故時所製作，及醫師於乙○○、丙○○就診後所出具，揆諸前揭規定，自得作為證據。
貳、實體方面：
一、上訴人即被告甲○○固不否認於上揭時間，駕駛前開白色自
    用小客車行經前述地點，惟矢口否認有何過失傷害及肇事逃
    逸犯行，辯稱：當時伊駕駛自用小客車搭載配偶徐秀琴行駛
    於臺北市市○○道內側車道，剛開始乙○○、丙○○所騎乘
    之機車與伊車平行，行經市○○道、中山北路口時，乙○○
    等所騎乘之機車從伊車右前方切入市○○道內側車道違規左
    轉，自行撞上內側車道旁之護欄，致人車倒地而受傷，當時
    伊車距離乙○○等人車倒地之位置約後方5公尺，後來伊將
    車慢慢向右切繼續行駛，伊並無過失傷害及肇事逃逸之行為
    云云。辯護人則為被告辯護以：證人曾靖芳雖目擊事發經過
    ，然無法肯定係被告駕駛之自用小客車撞及乙○○、丙○○
    騎乘之機車，且告訴人乙○○、丙○○二人對於渠等騎乘機
    車行經市○○道與中山北路路口時，究竟有無停等紅燈，及
    該機車遭撞擊之位置，所為之供詞不一，渠等供詞顯不可信
    云云。
二、經查：
  (一)上揭犯罪事實，業據：
    1.告訴人乙○○、丙○○於原審審理時以證人身分指證：95
      年8月6日下午1時30分許，乙○○騎乘機車後座附載丙○○，沿市○○道西往東方向直行，過市○○道、中山北路
      口，在市○○道內側直行之車道上，機車右後方有一股被
      撞擊的力量，丙○○就飛出去，機車也向安全島衝，往左
      側倒，乙○○彈到安全島之水泥護欄旁，丙○○則跌落在
      乙○○前面1、2公尺，當時有路人幫忙記下車號，直接交
      給警察（見原審卷第35頁反面至第39頁）。
    2.證人曾靖芳於原審審理時結證稱：95年8月6日下午1時30
      分許，我騎乘機車搭載吳娟儀，沿市○○道外側車道，往
      松山方向走，行經市○○道與中山北路口時，我聽見「碰
      」一聲，並看見左前方告訴人等騎乘之機車在市○○道內
      側偏安全島遭後方汽車撞及，人飛起來，我就騎到該機車
      旁邊下來幫忙，我看見告訴人一個坐著，一個躺著，有一
      個眼睛有流血，其中一個腳有骨折，因為腳伸不直，當場
      我與吳娟儀幫助告訴人止血，現場有路人報警，並有二、
      三位路人抄車號給警察，他們抄的都是同一部車號，他們
      都說是白色的汽車（見原審卷第30頁至第32頁反面）；目
      擊證人吳娟儀於偵查中及原審審理時亦證稱：事發時曾靖
      芳騎乘機車搭載我，沿市○○道外側車道，往松山方向行
      駛，我們剛過中山北路，我就聽見「碰」一聲及機車整個
      倒落的聲音，我由後座往前看時，告訴人等之機車已經倒
      在左前方市○○道內側車道上，告訴人在流血，當時我看
      見前方有停一輛白色的汽車，距離告訴人等之機車約一臺
      車的距離，駕駛人有回頭往後看，看一看就走了，G6 —
      9688號之車牌號碼是路人提供給警察的，當時有一個男孩
      子騎機車載另一個人去追，後來有回到現場，並把車牌號
      碼告訴警察，斯時約有三、四個人有記下車牌號碼提供給
      警察（見同上偵查卷第38頁至第39頁、原審卷第32頁反面
      至第34頁）。
    3.被告於警詢、偵查及原審審理時亦自承：事發當時有二位
      年輕之男子騎乘一部機車追上來告知伊有撞到人（見同上
      偵查卷第5頁、第30頁、原審卷第14頁）。與證人吳娟儀
      所供，有男孩去追，再回到現場把車號告訴警察之情節相
      符。
    4.此外並有道路交通事故現場圖、臺北市政府警察局中正第
      一分局交通分隊道路事故補充資料表、道路交通事故調查
      報告表(一)、(二)、現場照片在卷可憑（見同上偵查卷第15頁
      、第16頁、第19頁、第20頁）。而告訴人乙○○、丙○○
      二人因本件交通事故受有如事實欄所載之傷害，亦有臺大
      醫院出具之診斷證明書二件附卷足憑（見同上偵查卷第12
      頁至第13頁）。
    5.參互上情，足證告訴人二人確於上揭時、地騎乘機車，遭
      被告所駕駛之前開白色自用小客車撞及該機車右後側，致
      告訴人二人，人車倒地，受有事實欄所載之傷勢，被告於
      肇事後旋即逃逸，而為路人記下車號無訛。
    6.被告固辯以：當時係告訴人等騎乘機車在市○○道內側車
      道違規左轉，自行撞上內側車道旁之護欄云云。證人即被
      告之配偶徐秀琴於原審審理時，亦附和而證稱：事發時伊
      在被告車上，親眼目睹告訴人等騎乘機車撞到安全島，並
      非遭被告車輛撞及云云（見原審卷第39頁反面至第40頁）
      。然徐秀琴為被告之配偶，其所為之證詞難免偏頗。且被
      告車輛如未撞及告訴人所騎機車，其車身應不會留下碰撞
      痕跡，於經他人機車追及告以撞到他人機車時，可折返現
      場，供警察檢視其車輛，到底有無碰撞痕跡，以釐清其責
      任，乃不顧而離開現場，適顯其心虛之情，被告及其配偶
      所述，被告車輛未碰撞告訴人機車云云，均無足採。
    7.辯護人雖為被告辯護以：證人曾靖芳固目擊事發經過，然
      無法肯定係被告駕駛之自用小客車撞及告訴人等騎乘之機
      車，且告訴人二人對於渠等騎乘機車行經市○○道與中山
      北路路口時，究竟有無停等紅燈，及該機車遭撞擊之位置
      ，所為之證詞不一，渠等證詞顯不可信云云。惟曾靖芳已
      聽見碰撞聲，且當時另有其他騎士目擊車禍經過，追上前
      對被告稱，撞到他人機車，則曾靖芳是否目擊車輛撞擊之
      一剎那，並不影響本院對事實之認定。而告訴人二人對於
      渠等騎乘機車行經市○○道與中山北路路口時，有無停等
      紅燈，及該機車確切之撞擊點等細節之證述，固有所出入
      ，惟渠等對於係於行經該路口時綠燈直行，且係遭他車自
      右後方撞及致人車倒地等基本事實之陳述，核屬一致，自
      不能以告訴人二人所證述細節互相齟齬，即認渠等供詞均
      不可採。
    8.按汽車行駛時，駕駛人應注意車前狀況，並隨時採取必要
      之安全措施，道路交通安全規則第94條第3項定有明文，
      被告領有駕駛執照，對於上開規定實難諉為不知，且依道
      路交通事故調查報告表(一)所示（見同上偵查卷第19頁），
      當時日間自然光線、市區○○道路路面、無缺陷、無障礙
      物、視距良好等情形，並無不能注意之情況，竟疏未注意
      ，其自用小客車前車頭不慎擦撞告訴人等所騎乘機車之右
      後側，致告訴人等人車倒地，受有事實欄所載之傷害，被
      告應有過失，且被告之過失行為與告訴人等之受傷有相當
      因果關係。
    9.本案經送臺北市車輛行車事故鑑定委員會鑑定，再送臺北
      市車輛行車事故鑑定覆議委員會覆議結果，均認被告未注
      意車前狀況為肇事原因（見本院卷第50頁至第54頁、第79
      頁至第81頁所附各該委員會鑑定意見書及函文）。
    10.又被告於駕車肇事後旋即逃逸一節，業據告訴人等及目擊
      證人曾靖芳、吳娟儀一致陳明，被告並坦承當時有二位機
      車騎士追上來告訴伊撞到人，業如前述，則被告於肇事致
      人受傷後逃離現場，被告自應就此負刑責。
  (二)綜上所述，本件事證明確，被告犯行堪以認定。
三、核被告所為，係犯刑法第284條第1項前段之過失傷害罪，及
    同法第185條之4之肇事逃逸罪。被告以一過失行為，同時造
    成告訴人二人受傷，為想像競合犯，依刑法第55條規定，從
    一重處斷。被告所犯上開二罪，犯意各別，罪名不同，應分
    論併罰。
四、原審對被告論罪科刑，固非無見，惟(一)被告已與告訴人和解
    ，賠償告訴人，原審就此未及審酌；(二)被告行為後，中華民
    國九十六年罪犯減刑條例業已公布施行，原判決未及適用該
    條例對被告減刑，原判決亦屬無可維持。被告提起上訴否認
    犯罪，固無可採，惟原判決既屬無可維持，應予撤銷改判。
    審酌被告未注意車前狀況，肇致本件交通事故之發生，且於
    肇事致告訴人二人受傷後，旋即駕車逃逸，犯罪後否認犯行
    ，惟已與被害人於96年10月22日達成和解賠償損害，此有和
    解書一紙在卷可憑（見本院卷第127頁），兼衡告訴人二人
    所受傷勢非重等一切情狀，就過失傷害部分，判決拘役20日
    ，並諭知如易科罰金時，以新臺幣1,000元折算1日之標準；
    就肇事逃逸部分，判決有期徒刑8月。
五、被告犯罪時間在96年4月24日之前，所犯二罪，均合於該條
    例減刑之要件，分別減為拘役10日及有期徒刑4月，並諭知
    如易科罰金時，均以新臺幣1,000元折算1日之標準。
據上論斷，應依刑事訴訟法第369條第1項前段、第364條、第299
條第1項前段，刑法第2條第1項前段、第185條之4，刑法第284條
第1項前段、第55條、第41條第1項前段，刑法施行法第1條之1第
1項、第2項前段，中華民國九十六年罪犯減刑條例第2條第1項第
3款、第7條、第9條，判決如主文。
本案經檢察官張秋雲到庭執行職務。
中　　華　　民　　國　  96  　年  　11  　月    20    日
                  刑事第十一庭審判長法  官  張連財
                          　  　　　法　官  楊照男
　　                                法  官  林明俊
以上正本證明與原本無異。
肇事逃逸罪部分如不服本判決，應於收受送達後10日內向本院提
出上訴書狀，其未敘述上訴之理由者並得於提起上訴後10日內向
本院補提理由書（均須按他造當事人之人數附繕本）。
過失傷害部分不得上訴。
  　                                書記官  蕭詩穎
中　　華　　民　　國　　96　　年　　11　　月　　22　　日
附錄本判決論罪科刑法條：
刑法第284條第1項前段
因過失傷害人者，處六月以下有期徒刑、拘役或五百元以下罰金
。
刑法第185條之4
駕駛動力交通工具肇事，致人死傷而逃逸者，處六月以上五年以
下有期徒刑。
